【裁判字號】    95,易,1265
【裁判日期】    951221
【裁判案由】    竊盜
【裁判全文】
臺灣彰化地方法院刑事判決              95年度易字第1265號
公  訴  人  臺灣彰化地方法院檢察署檢察官
被      告  乙○○
                    （現因另案在臺灣嘉義監獄執行中）
上列被告因竊盜案件，經檢察官提起公訴（95年度偵字第3768、
8514號），於本院準備程序中，被告就被訴事實為有罪之陳述，
經告知簡式審判程序之旨，並聽取當事人之意見後，認宜以獨任
進行簡式審判程序，而裁定進行簡式審判程序審理，判決如下：
    主  文
乙○○連續攜帶兇器竊盜，累犯，處有期徒刑拾壹月。
    事  實
一、乙○○前因肅清煙毒條例等案件及懲治盜匪條例案件，分別
    經本院以80年度訴字第379 號刑事判決判處有期徒刑2 年及
    臺灣高等法院台中分院82年度上訴字第713 號刑事判決判處
    有期徒刑7 年，甫於民國93年8 月29日縮短刑期執行完畢。
    猶不知悔改，復基於意圖為自己不法所有之概括犯意，分別
    於：
    （一）94年12月31日凌晨12時許，在彰化縣福興鄉○○村○
          ○路○ 段103 號（玄敘慈惠堂），以雙手大力搖撼之
          方式，鬆脫天公香爐底座螺絲，再以徒手搬運竊取陳
          莉秋所有之天公香爐1 個（市價約新台幣【下同】2
          萬元），嗣經陳莉秋發覺報警，由鑑識人員於天公香
          爐底座採得指紋1 枚，經送請內政部警政署刑事警察
          局比對後，始查知上情。
    （二）95年4 月19日凌晨12時至1 時許，在彰化縣大村鄉○
          ○段犁頭厝小段1822地號（電線桿號：宏進高分9-低
          1 號）、同日凌晨1 時許，在彰化縣大村鄉○○○段
          （電線桿號：長厝高桿16至17號）、同年月24日凌晨
          1 時許，在彰化縣大村鄉○○○段137-3 地號（電線
          桿號：長厝9-低2 號）、同年月28日凌晨1 時許，在
          彰化縣大村鄉○○○段137-3 地號（電線桿號：長厝
          高桿9 號-9低2 號）、同年6 月20日凌晨12時至1 時
          許，在彰化縣大村鄉○○村○○○段137-2 地號（電
          線桿號：長厝7-低2 號），以自備鐵條插入電線桿中
          ，再藉之攀爬上電線桿，並持客觀上足以對他人之生
          命、身體造成危險，可供兇器使用之鐵剪1 把，截斷
          竊取臺灣電力公司所有之電纜線計1865公尺（市價約
          55056 元），得手後，變賣予不知情之某資源回收商
          ，嗣為警循線查獲。
二、案經彰化縣警察局彰化分局、員林分局報請臺灣彰化地方法
    院檢察署檢察官偵查起訴。
    理  由
一、本件被告所犯係死刑、無期徒刑、最輕本刑為3 年以上有期
    徒刑以外之罪，其於準備程序就前揭被訴事實為有罪之陳述
    ，經受命法官告知簡式審判程序之旨，並聽取其與公訴人之
    意見後，本院認無不得或不宜改依簡式審判程序進行之處，
    爰依刑事訴訟法第273 條之1 第1 項、第284 條之1 ，裁定
    本案由受命法官獨任進行簡式審判程序，合先敘明。
二、上揭犯罪事實，業據被告乙○○於本院審理時坦承不諱，核
    與證人即被害人陳莉秋、台灣電力公司員工甲○○於偵查中
    證述之失竊情節相符，復經證人施永順、黃昌業於偵查中證
    述明確，且有內政部警政署刑事警察局95年1 月18日刑紋字
    第0950009179號鑑驗書、95年7 月11日勘驗筆錄、現場照片
    10幀附卷足憑，堪認被告上開自白應與事實相符，堪可採為
    論罪科刑之依據。本件事證明確，被告犯行堪予認定。
三、查被告乙○○行為後，刑法及刑法施行法業於94年2月2日經
    總統以華總一義字第09400014901號令修正公布，並於95年7
    月1 日施行（下稱新刑法，修正前刑法下稱舊刑法），參酌
    最高法院95年5 月23日刑事庭第8 次會議有關新舊法適用原
    則之決議，新刑法第2 條第1 項之規定，係規範行為後法律
    變更所生新舊法律比較適用之準據法，於新刑法施行後，應
    適用新刑法第2 條第1 項之規定，為「從舊從輕」之比較。
    又基於罪刑法定原則及法律不溯及既往原則，行為之處罰，
    以行為時之法律有明文規定者為限，必行為時與行為後之法
    律均有處罰之規定，始有新刑法第2 條第1 項之適用。另於
    比較時應就罪刑有關之共犯、未遂犯、想像競合犯、牽連犯
    、連續犯、結合犯，以及累犯加重、自首減輕暨其他法定加
    減原因（如身分加減）與加減比例等一切情形，本於統一性
    及整體性原則，綜其全部罪刑之結果而為比較。且從刑附屬
    於主刑，除法律有特別規定者外，依主刑所適用之法律。本
    案涉及法律變更之部分，經依如附表所示比較新舊刑法之理
    由及結果，以舊刑法有利於被告，依新刑法第2 條第1 項前
    段規定，自應適用最有利於被告之舊刑法，先予敘明。
四、按刑法第321 條第1 項第3 款之攜帶兇器竊盜罪，係以行為
    人攜帶兇器竊盜為其加重條件，此所謂兇器，其種類並無限
    制，凡客觀上足對人之生命、身體、安全構成威脅，具有危
    險性之兇器均屬之，且祇須行竊時攜帶此種具有危險性之兇
    器為已足，並不以攜帶之初有行兇之意圖為必要（最高法院
    79年臺上字第5253號判例意旨可資參照）。查被告乙○○持
    供竊盜電纜線之鐵剪1 支，尖端銳利，係金屬材質，有相當
    之重量，業據被告供明在卷，若持以攻擊他人，客觀上足以
    對人之生命、身體及安全構成威脅，足認該鐵剪乃客觀上有
    對人之生命、身體具有危險性之兇器無訛。再按竊盜或損壞
    電桿、電線、變壓器或其他供電設備者，依刑法之規定從重
    處斷，電業法第105 條定有明文，而被告乙○○竊取之電纜
    線，均為台灣電力公司所有之電線等情，業據證人甲○○於
    偵查中證述明確，應為該條文所稱之電線無訛。是核被告乙
    ○○如犯罪事實欄一、二所為，係分別犯刑法第320 條第1
    項之普通竊盜罪及同法第321 條第1 項第3 款之攜帶兇器竊
    盜罪，同時亦屬電業法第105 條之竊盜供電設備罪，該惟因
    上開電業法第105 條並無罰則之規定，是以被告犯罪事實欄
    二所示之犯行，仍應依刑法加重竊盜罪之規定予以論罪科刑
    ，檢察官就被告所犯電業法部分，漏未論究，尚有未合。被
    告先後多次竊盜犯行，時間緊接，觸犯基本構成要件相同之
    罪名，顯係基於概括犯意為之，為連續犯，應依修正刪除前
    刑法第56條之規定論以一罪，並加重其刑。末查被告前因肅
    清煙毒條例等案件及懲治盜匪條例案件，分別經本院以80年
    度訴字第379 號刑事判決判處有期徒刑2 年及臺灣高等法院
    台中分院82年度上訴字第713 號刑事判決判處有期徒刑7 年
    ，甫於93年8 月29日縮短刑期執行完畢等情，有臺灣高等法
    院被告前案紀錄表1 份附卷可按，其於有期徒刑執行完畢5
    年內，再犯本件最重本刑為有期徒刑以上之罪，為累犯，應
    依修正前刑法第47條之規定，遞加重其刑。爰審酌被告正值
    壯年，不思以己力賺取所需，反因一時貪念，任意竊取他人
    財物及電纜線，影響他人財產權及用電權利甚鉅，惟念其犯
    後已坦承犯行，態度尚稱良好，又所得財物價值非鉅等一切
    情狀，量處如主文所示之刑。
據上論斷，應依刑事訴訟法第273 條之1 第1 項、第299 條第1
項前段，刑法第2條第1項前段，修正前刑法第56條，刑法第321
條第1項第3款，修正前刑法第47條，判決如主文。
本案經檢察官莊佳瑋到庭執行職務。
中    華    民    國    95    年    12    月    21    日
                  刑事第二庭    法      官  胡宜如
以上正本證明與原本無異。
如不服本判決，應於送達後10日內向本院提出上訴狀（須附繕本
）。
告訴人或被害人對於判決如有不服具備理由請求檢察官上訴者，
其上訴期間之計算係以檢察官收受判決正本之日期為準。
中    華    民    國    95    年    12    月    21    日
                                書記官  蕭秀吉
附錄本案論罪科刑法條：
中華民國刑法第320條
意圖為自己或第三人不法之所有，而竊取他人之動產者，為竊盜
罪，處 5 年以下有期徒刑、拘役或 500 元以下罰金。
意圖為自己或第三人不法之利益，而竊佔他人之不動產者，依前
項之規定處斷。
前二項之未遂犯罰之。
中華民國刑法第321條
犯竊盜罪而有左列情形之一者，處6 月以上、5 年以下有期徒刑
：
一於夜間侵入住宅或有人居住之建築物、船艦或隱匿其內而犯之
者。
二  毀越門扇、牆垣或其他安全設備而犯之者。
三  攜帶兇器而犯之者。
四  結夥三人以上而犯之者。
五  乘火災、水災或其他災害之際而犯之者。
六  在車站或埠頭而犯之者。
前項之未遂犯罰之。
電業法第105條
竊盜或損壞電桿、電線、變壓器或其他供電設備者，依刑法之規
定從重處斷。
【附表】
┌──┬───────┬───────┬───────┬────┬────┬──────┐
│刑法│  舊法規定    │   新法規定   │   比較理由   │比較依據│比較結果│備考        │
│條號│              │              │              │        │何者對行│            │
│    │              │              │              │        │為人有利│            │
├──┼───────┼───────┼───────┼────┼────┼──────┤
│56  │連續數行為而犯│刪除          │一般認為連續犯│修正刑法│舊法    │1.不包括法院│
│    │同一罪名者，以│              │在本質上係數行│第2條第1│        │  審理結果認│
│    │一罪論。但得加│              │為而屬數罪，僅│項前段  │        │  連續犯係接│
│    │重其刑至二分之│              │係基於訴訟經濟│        │        │  續犯或包括│
│    │一            │              │或責任吸收原則│        │        │  上一罪等情│
│    │              │              │之考量，而論以│        │        │  形。      │
│    │              │              │一罪，新法將連│        │        │2.連續之數行│
│    │              │              │續犯之規定廢除│        │        │  為須均在舊│
│    │              │              │後，除非符合「│        │        │  法時期始可│
│    │              │              │接續犯」或「包│        │        │  ，如部分行│
│    │              │              │括的一罪」之情│        │        │  為發生在新│
│    │              │              │形，可認為構成│        │        │  法施行後，│
│    │              │              │單一之犯罪外，│        │        │  則該部分應│
│    │              │              │均應認係數罪併│        │        │  逕適用新法│
│    │              │              │罰。          │        │        │  。        │
├──┼───────┼───────┼───────┼────┼────┼──────┤
│47  │受有期徒刑之執│受徒刑之執行完│1.舊法於徒刑執│因本案再│因本案再│            │
│    │行完畢，或受無│畢，或一部之執│  行完畢或一部│犯者為故│犯者為故│            │
│    │期徒刑或有期徒│行而赦免後，5 │  之執行而赦免│意犯罪，│意犯罪，│            │
│    │刑一部之執行而│年以內故意再犯│  後，5 年內故│不生新舊│不生新舊│            │
│    │赦免後，5年以 │有期徒刑以上之│  意或過失再犯│法比較之│法比較之│            │
│    │內再犯有期徒刑│罪者，為累犯，│  有期徒刑以上│問題，應│問題，應│            │
│    │以上之罪者，為│加重本刑至二分│  之罪者，均為│逕適用修│逕適用修│            │
│    │累犯，加重本刑│之一（第47第1 │  累犯；新法則│正前行為│正前行為│            │
│    │至二分之一。  │項）。        │  僅於故意犯罪│時之舊法│時之舊法│            │
│    │              │              │  ，始構成累犯│。      │。      │            │
│    │              │              │  。          │        │        │            │
│    │              │              │2.然如再犯者係│        │        │            │
│    │              │              │  故意犯罪，新│        │        │            │
│    │              │              │  舊法規定並無│        │        │            │
│    │              │              │  何不同，自不│        │        │            │
│    │              │              │  生比較新舊法│        │        │            │
│    │              │              │  之問題，應逕│        │        │            │
│    │              │              │  適用修正前行│        │        │            │
│    │              │              │  為時之舊法。│        │        │            │
├──┴───┬───┼───────┴───────┴────┴────┴──────┤
│整體比較結果│  舊法│1.本案被告連續多次竊盜之犯行，均在舊法時期，且非屬「接續犯」或「│
│            │      │  包括的一罪」之情形，依新法將連續犯之規定廢除後，均應認係數罪併│
│            │      │  罰；依修正前刑法第56條之規定，屬裁判上一罪，得加重其刑至二分之│
│            │      │  一，是依修正刑法第2 條第1 項前段比較，應適用修正前刑法第56條之│
│            │      │  規定，對被告有利。                                            │
│            │      │2.因本案再犯者為故意犯罪，依上揭說明，不生新舊法比較之問題，應  │
│            │      │  逕適用修正前刑法第47條。                                      │
│            │      │3.綜上全部罪刑之結果而為比較，應以舊法有利於被告。              │
└──────┴───┴────────────────────────────────┘


司法院資訊處製作；財團法人民間司法改革基金會備份。
